【裁判字號】    99,抗,1069
【裁判日期】    990927
【裁判案由】    假扣押
【裁判全文】
臺灣高等法院民事裁定                  99年度抗字第1069號
抗  告  人  呂濰楨
代  理  人  廖國欽律師
相  對  人  沈尚儒
上列當事人間假扣押事件，抗告人對於中華民國 99年5月31日臺
灣臺北地方法院99年度裁全字第1777號裁定提起抗告，本院裁定
如下：
      主      文
原裁定廢棄。
相對人於原法院之聲請駁回。
聲請及抗告費用新臺幣貳仟元由相對人負擔。
      理      由
一、按「關於假扣押聲請之裁定，得為抗告。抗告法院為裁定前
    ，應使債權人及債務人有陳述意見之機會」，民事訴訟法第
    528 條第1、2項定有明文，該規定之立法意旨乃為保障債權
    人及債務人程序上之權利，使法院能正確判斷原裁定當否。
    經查，相對人聲請假扣押，經原裁定准許，抗告人知悉該裁
    定後不服提起抗告，並提出抗告狀及抗告補充理由狀（見本
    院卷第4-7、15-20頁），於抗告審理程序中，本院已通知相
    對人陳述意見，有通知書、送達證書附卷可稽（見本院卷第
    24-25、27-29頁），是已賦予兩造陳述意見之機會，先予敘
    明。
二、次按「債權人就金錢請求或得易為金錢請求之請求，欲保全
    強制執行者，得聲請假扣押」、「假扣押，非有日後不能強
    制執行或甚難執行之虞者，不得為之」「請求及假扣押之原
    因，應釋明之。前項釋明如有不足，而債權人陳明願供擔保
    或法院認為適當者，法院得定相當之擔保，命供擔保後為假
    扣押」，民事訴訟法第522 條第1項、第523條第1項、第526
    條第1、2項分別定有明定。又「釋明事實上之主張者，得用
    可使法院信其主張為真實之一切證據。但依證據之性質不能
    即時調查者，不在此限」，民事訴訟法第284條亦有明文。
    所謂釋明者，為當事人提出之證據未能使法院達於確信之程
    度，僅在使法院得薄弱之心證，信其事實上之主張大概為如
    此者即可。而所謂假扣押之原因，即債務人有日後不能強制
    執行或甚難執行之虞或應在外國為強制執行者是也。諸如債
    務人浪費財產、增加負擔、或就其財產為不利益之處分，將
    達於無資力之狀態、或移住遠地、逃匿無蹤或隱匿財產等情
    形均屬之。
三、相對人聲請意旨略以：伊與抗告人於民國95年11月間分別出
    資新臺幣（下同） 100萬元，共同購買位於臺北縣中和市○
    ○路222巷6弄7號2樓房地（下稱系爭房地），雙方約定所有
    權登記於抗告人名下，並以抗告人名義辦理抵押貸款300 萬
    元，系爭房地權利義務由兩造共同負擔，且將系爭房地出租
    並以租金繳納銀行貸款。嗣抗告人未經伊同意，擅將系爭房
    地出售，損及伊對系爭房地之所有及收益權利，抗告人對伊
    應負損害賠償責任，如以伊同意之出售價格 600萬元計算，
    伊應分得之價款為300萬元，故本件聲請假扣押之金額為300
    萬元。又抗告人已將系爭房地出售並辦理移轉過戶予第三人
    所有，且將出售價款據為已有，如不對抗告人出售房地後之
    資產假扣押，恐抗告人有隱匿財產可能，日後有不能強制執
    行之虞，爰依民事訴訟法第522條及523條之規定，願供擔保
    以代釋明，聲請就抗告人所有財產於300 萬元之範圍內予以
    假扣押云云。
四、抗告意旨略以：相對人雖主張曾於 99年4月29日發函就系爭
    房地共有部分主張權利，惟伊未有移居國外、隱匿或處分財
    產、浪費財產或有應在國外執行等日後不能強制執行或甚難
    執行之虞之情事，相對人未就「日後甚難執行之虞」提出釋
    明，亦未提供足供法院可即時調查之證據，顯未盡釋明假扣
    押原因之責，其聲請不符假扣押之要件，原法院依相對人之
    聲請准供擔保後對伊為假扣押之裁定，實屬不當。爰提起抗
    告請求廢棄原裁定，並駁回相對人之假扣押聲請等語。
五、經查，相對人聲請對抗告人之財產假扣押，並提出土地及建
    物謄本正本、行動電話簡訊內容翻拍照片、投資款項明細表
    、房屋租賃契約書、帳戶存摺明細、律師函及存證信函影本
    等為證（見原法院卷第5-92頁），惟前開證據至多僅能證明
    其本案之請求，並不能釋明假扣押原因。相對人就假扣押原
    因即日後有不能或甚難強制執行之虞，僅泛稱抗告人將系爭
    房地出售並辦理移轉過戶予第三人所有，且將出售價款據為
    己有，如不對抗告人出售房地後之資產假扣押，恐抗告人有
    隱匿財產之可能，日後有不能強制執行之虞云云，迄未提出
    任何證據為釋明。揆諸前開說明，即難謂相對人業就假扣押
    原因盡釋明之責，自無從以供擔保補其釋明之不足。從而，
    原裁定以相對人已釋明其請求及假扣押原因，並陳明願供擔
    保以補釋明之不足，而准許相對人之假扣押聲請，依法自有
    未合。抗告意旨指摘原裁定不當，求予廢棄，為有理由，爰
    由本院將原裁定廢棄，並駁回相對人之假扣押聲請，裁定如
    主文。
中    華    民    國    99    年    9     月    27    日
                    民事第十七庭
                        審判長法  官  湯美玉
                              法  官  李慈惠
                              法  官  丁蓓蓓
正本係照原本作成。
本裁定除以適用法規顯有錯誤為理由外，不得再抗告。如提起再
抗告，應於收受後10日內委任律師為代理人向本院提出再抗告狀
。並繳納再抗告費新台幣１千元。
中    華    民    國    99    年    9     月    29    日
                              書記官  陳思云

司法院資訊處製作；財團法人民間司法改革基金會備份。
